【裁判字號】    97,消債抗,202
【裁判日期】    980119
【裁判案由】    更生事件
【裁判全文】
臺灣板橋地方法院民事裁定           97年度消債抗字第202號
抗  告  人  甲○○
上列抗告人因消費者債務清理條例事件，聲請更生，對中華民國
97年10月14日本院97年度消債更字第161 號裁定提起抗告，本院
裁定如下：
    主  文
抗告駁回。
抗告程序費用新臺幣壹仟元由抗告人負擔。
    理  由
一、抗告人意旨略以：(一)原審未審酌抗告人前與最大債權銀行所
    為債務協商，違反定型化契約之規範，如消費者保護法第11
    條、第12條第2 項等及憲法比例原則等，應屬無效。(二)抗告
    人雖明知無力履約，惟其發生非抗告人所能操控，亦非抗告
    人所樂見，應無故意可言，原審以之論可歸責，認事用法殊
    有未當，爰依法提起本件抗告等語。併為聲明：原裁定廢棄
    ，另為准予更生之裁定。
二、按債務人對於金融機構因消費借貸、自用住宅借款、信用卡
    或現金卡契約而負債務，在聲請更生或清算前，應提出債權
    人清冊，以書面向最大債權金融機構請求協商債務清償方案
    並表明共同協商之意旨，消費者債務清理條例第151 條第1
    項定有明文。次按債務人與金融機構協商成立者，不得聲請
    更生或清算，但因不可歸責於己之事由，致履行顯有重大困
    難者，不在此限；本條例施行前，債務人依金融主管機關協
    調成立之中華民國銀行公會會員辦理消費金融案件無擔保債
    務協商機制與金融機構成立之協商，準用前項之規定，消費
    者債務清理條例第151 條第5 項、第6 項分別定有明文。又
    聲請更生或清算不合程式或不備其他要件者，法院應以裁定
    駁回之，但其情形可以補正者，法院應定期間先命補正，復
    為同條例第8 條所明定。經查：
  (一)原審法院曾於民國97年7 月31日裁定命抗告人應予補正，而
    抗告人雖於97年8 月26日曾具狀補正，然就其應補正事項諸
    如應說明尚有何人同住於該租屋處等，則迄未提出，難認聲
    請人已合法補正，合先敘明。
  (二)又本件抗告人主張其毀諾之原因，乃係其95年協商成立時之
    平均薪資尚不足新臺幣（下同）30,000元，扣除協商應還款
    金額27,205元（120 期，5 ％）後，僅餘約2,000 元，致抗
    告人於96年1 月毀諾等語。惟該協商條件既係經當事人選擇
    並採為清償之方式，債務人即應受該協議之約束，如有無法
    履行之情事，當再循協商機制謀求解決，而不可泛指協商條
    件嚴苛，以之作為不可歸責於己之事由，抗告人當時盱衡其
    經濟狀況，既仍簽署協商協議書，同意花蓮區中小企業銀行
    之無擔保債務還款計畫，無論其資金係來自親友借貸、薪資
    或其他投資獲利，抗告人既同意與花蓮區中小企業銀行協商
    成立，自有其籌措資金之來源，參以抗告人於88年起至目前
    ，雖皆任職於中英醫療社團法人中英醫院（見原審卷第44頁
    ），惟協商成立時之95年度平均月所得分別約為30,339元，
    至毀諾時（96年1 月）之96年度平均月收入提高為32,817元
    （見原審卷第14、15頁），即本件協商乃於95年成立，抗告
    人於協商成立時之薪資收入與其毀諾時之薪資收入非但無減
    少，反有增加，本已難認抗告人已舉證證明其於協商成立後
    有何經濟狀況重大變更，或有何不可歸責於抗告人之事由，
    致履行協商顯有重大困難。
  (三)至抗告人主張：其與最大債權銀行於95年度成立之協商因違
    反定型化契約規範及比例原則等，契約應屬無效一節。倘認
    其主張為可採，依其主張之事實，即與消費者債務清理條例
    第151 條構成要件事實不符（申言之，倘前開協商屬無效，
    抗告人本應另踐行協商前置程序，始得聲請更生。），此要
    件並屬無從命補正事項，而應逕駁回其更生之聲請。是抗告
    人此部分主張是否成立，與本件裁定之結果無涉，爰不贅論
    ，併此敘明。
三、綜上，抗告人之抗告理由，均非可採。原審法院認抗告人雖
    有毀諾之事實，惟抗告人既未舉證證明其於協商成立後，究
    有何不可歸責於己之事由，致履行顯有重大困難，其聲請更
    生自屬無據。從而原審裁定駁回債務人更生之聲請，並無違
    誤。遑論，抗告人尚有未合法補正之情形，抗告意旨指摘原
    裁定不當，求予廢棄另為裁定，為無理由，應予駁回。
四、據上論結，本件抗告為無理由，依消費者債務清理條例第15
    條，民事訴訟法第495 條之1 第1 項、第449 條第1 項、第
    95條、第78條，裁定如主文。
中    華    民    國    98    年    1     月    19    日
                  民事第一庭    審判長法  官  李世貴
                                      法  官  黃若美
                                      法  官  黃信滿
以上正本證明與原本相符
本裁定不得抗告
中    華    民    國    98    年    1     月    19    日
                                      書記官  林月蓉


司法院資訊處製作；財團法人民間司法改革基金會備份。
